【裁判字號】    99,上訴,374
【裁判日期】    990226
【裁判案由】    違反毒品危害防制條例
【裁判全文】
臺灣高等法院高雄分院刑事判決         99年度上訴字第373號
上  訴  人  臺灣高雄地方法院檢察署檢察官
被      告  甲○○
上列上訴人因被告違反毒品危害防制條例案件，不服臺灣高雄地
方法院98年度審訴字第4055號、3828號中華民國98年12月30日第
一審判決（起訴案號：臺灣高雄地方法院檢察署98年度毒偵字第
4958號、第5591號），提起上訴，本院判決如下：
     主  文
上訴駁回。
     理  由
一、按不服地方法院之第一審判決而上訴者，應向管轄第二審之
    高等法院為之。上訴書狀應敘述具體理由。上訴書狀未敘述
    上訴理由者，應於上訴期間屆滿後20日內補提理由書於原審
    法院，逾期未補提者，原審法院應定期間先命補正。第二審
    法院認為上訴書狀未敘述理由或上訴有第362 條前段之情形
    者，應以判決駁回之。但其情形可以補正而未經原審法院命
    其補正者，審判長應定期間先命補正。刑事訴訟法第361 條
    、第367 條，分別定有明文。所謂不服第一審判決之具體理
    由，必係依據卷內既有訴訟資料或提出新事證，指摘或表明
    第一審判決有何採證認事、用法或量刑等足以影響判決本旨
    之不當或違法，而構成應予撤銷之具體事由，始克當之（例
    如：依憑證據法則具體指出所採證據何以不具證據能力，或
    依憑卷證資料，明確指出所為證據證明力之判斷如何違背經
    驗、論理法則）；倘僅泛言原判決認定事實錯誤、違背法令
    、量刑失之過重或輕縱，而未依上揭意旨指出具體事由，或
    形式上雖已指出具體事由，然該事由縱使屬實，亦不足以認
    為原判決有何不當或違法者（例如：對不具有調查必要性之
    證據，法院未依聲請調查亦未說明理由，或援用證據不當，
    但除去該證據仍應為同一事實之認定），皆難謂係具體理由
    ，俾與第二審上訴制度旨在請求第二審法院撤銷、變更第一
    審不當或違法之判決，以實現個案救濟之立法目的相契合，
    並節制濫行上訴（最高法院97年度臺上字第892 號判決參照
    ）。是以上訴人之上訴書狀或補提之上訴理由書，雖有敘述
    上訴理由，惟並未具體敘述第一審判決有上述違法、不當情
    形，即與未敘述具體理由無異，其所為上訴，即不符合上訴
    之法定要件。
二、本件原判決以：被告甲○○前因施用毒品案件，經台灣高雄
    地方法院以93年度毒聲字第86號裁定送觀察、勒戒後，因無
    繼續施用毒品之傾向，經臺灣高雄地方法院檢察署檢察官於
    民國（下同）93年4 月27日，以93年度毒偵緝字第211 號為
    不起訴處分確定。復因施用毒品案件，經台灣高雄地方法院
    於93年9 月23日以93年度訴字第1819號分別判處有期徒刑7
    月、5 月，應執行有期徒刑10月確定，嗣經該院與另犯違反
    家庭暴力防治法案件等案件所處之刑，以94年度聲字第2538
    號裁定合併定應執行刑為有期徒刑2 年6 月確定，又因施用
    毒品案件，經該院於94年4 月21日以94年度訴字第518 號分
    別判處有期徒刑9 月、5 月，應執行有期徒刑1 年確定，嗣
    經裁定減刑且定應執行之刑為有期徒刑6 月確定，上開各罪
    接續執行，於96年9 月21日縮刑期滿執行完畢。詎其明知海
    洛因及甲基安非他命，分別經公告列為毒品危害防制條例第
    2 條第2 項第1 款之第一級毒品及同條項第2 款之第二級毒
    品，不得非法持有、施用，竟分別基於施用第一級毒品海洛
    因及第二級毒品甲基安非他命之犯意，分別於附表編號1、3
    所示時地，以上開各編號所示方式，施用第一級毒品海洛因
    各1 次；又於附表編號2 、4 所示時地，以上開各編號所示
    方式，施用第二級毒品甲基安非他命各1 次，嗣經警分別查
    獲，並扣得如附表所示之物（施用時間、地點、方式、查獲
    時地、扣得物品均如附表所示）之事實，業據被告甲○○坦
    承不諱，且其先後2 次為警查獲時所採取之尿液，經檢驗結
    果，確均呈嗎啡即海洛因代謝物及甲基安非他命陽性反應，
    有高雄市立凱旋醫院、臺灣檢驗科技股份有限公司出具之尿
    液檢驗報告各1 份附卷可稽。扣案如附表編號1 所示之白粉
    1 包，經送檢驗結果，確含第一級毒品海洛因成分，附表編
    號2 、編號4 所示之晶體3 包，確均呈甲基安非他命陽性反
    應，有高雄市立凱旋醫院濫用藥物成品檢驗鑑定書、高雄醫
    學大學附設中和紀念醫院檢驗報告及正修科技大學超微量研
    究科技中心檢驗報告各1 份在卷可，因認被告甲○○上開自
    白與事實相符，堪可採信，施用第一級及第二級毒品之犯行
    洵堪認定，且係於有期徒刑執行完畢後5 年以內再犯，係累
    犯，因而適用毒品危害防制條例第10條第1 項、第2 項，刑
    法第11條、第47條第1 項之規定，審酌被告甲○○前因施用
    毒品案件經觀察、勒戒且有多次施用毒品前科，仍未能徹底
    戒絕毒品，復犯本案，顯見其無戒毒悔改之意，有入監矯治
    之必要：惟念其犯後坦承犯行，及施用毒品乃戕害自身健康
    ，尚未直接危害他人，反社會性不高等一切情狀，分別量處
    如附表所示之刑，並依刑法第51條第5 款之規定定其應執行
    刑為2 年4 月，復敘明扣案如附表編號1 所示之白粉及編號
    2 、編號4 所示之晶體，各係含有第一級毒品海洛因或第二
    級毒品甲基安非他命之成分，應依毒品危害防制條例第18條
    第1 項前段之規定，於其所犯附表編號所示罪刑項下分別諭
    知沒收銷燬。又鑑定單位一般係以傾倒之方式，將包裝袋內
    之毒品倒出而與包裝袋分離而稱重，必要時，輔以刮杓刮取
    袋內毒品，然無論依何種方式分離，包裝袋內均有極微量之
    毒品殘留，業經法務部調查局以93年3 月19日調科壹字第09
    300113060 號函釋在案，足認本件用以包覆扣案海洛因或甲
    基安非他命之包裝袋，其內含有極微量之毒品殘留而無法析
    離，應整體視為扣案之毒品，不問屬於犯人與否，俱依前開
    規定併予沒收銷燬之。至於鑑驗耗用之毒品既已滅失，自無
    庸宣告沒收銷燬。已依卷存證據詳敘所憑認定之證據與認定
    之理由。所為論敘，經核並無違背經驗法則或論理法則，量
    處刑亦屬允當。
三、檢察官於99年1 月13日收受判決後於同年1 月15日具狀提起
    上訴，上訴意旨以原判決認定被告甲○○有附表編號1 、3
    所示施用第一級毒品海洛因，且僅附表編號1 該次扣得第一
    級毒品海洛因1 包，復認上開持有第一級毒品之低度行為為
    施用之高度行為所吸收，不另論持有毒品罪，惟附表編號3
    所示施用第一級毒品之犯罪事實，並未扣得毒品，原判決對
    附表編號1 、3 之施用第一級毒品犯行，均判處有期徒刑10
    月，未就是否扣得毒品，及扣案毒品數量多寡等犯罪情節輕
    重，分別視之，而均為相同之量刑，亦即未就附表編號1 之
    犯行量刑重於附表編號3 犯行之有期徒刑10月，量刑顯已違
    反比例原則及平等原則等語，指摘原判決不當。惟扣案附表
    編號1 所示毒品海洛因僅0.033 公克；編號2 所示甲基安非
    他命亦僅0.762 公克，編號4 所示甲基安非他命亦僅7. 6毫
    克，數量非多，且係施用毒品後所剩餘之不罰後行為，則原
    判決為相同之量刑，且已具體說明其量刑時所考量之事實，
    則原判決並無檢察官所指量刑不當之處，是檢察官執上開事
    由提起上訴，顯係未具體指摘，按之上開規定及說明，所為
    上訴顯屬違背法律上之程式，應由本院依同法第367 條前段
    、第372 條規定，不經言詞辯論，逕行判決如主文。
中    華    民    國    99    年    2     月    26    日
            刑事第四庭    審判長法  官  蕭權閔
                                法  官  陳吉雄
                                法  官  李嘉興
以上正本證明與原本無異。
本判決附表編號2、4部分不得上訴。
如不服本判決表編號1 、3 部分應於收受本判決後10日內向本院
提出上訴書狀，其未敘述上訴理由者，並得於提起上訴後10日內
向本院補提理由書狀（均須按他造當事人之人數附繕本）「切勿
逕送上級法院」。
中    華    民    國    99    年    3     月    1     日
                                書記官   唐奇燕
附表：
┌──┬────┬─────┬─────┬──────────┬─────────┬──────┐
│編號│犯罪時間│犯罪地點  │犯罪方法  │查獲時地            │所犯之罪及宣告刑  │  本院案號  │
│    │        │          │          │                    │                  │（偵查案號）│
├──┼────┼─────┼─────┼──────────┼─────────┼──────┤
│ 1  │98年7 月│高雄縣大寮│以將第一級│於98年8 月1 日17時10│甲○○犯施用第一級│98年度審訴字│
│    │31日17時│鄉內坑村內│毒品海洛因│分許，在高雄縣鳳山市│毒品罪，累犯，處有│第3828號（98│
│    │        │坑路161 之│摻水置入針│經武路與力行路口，因│期徒刑拾月。扣案之│年度毒偵字第│
│    │        │36號6 樓  │筒注射身體│形跡可疑，為警盤查，│第一級毒品海洛因壹│4958號）    │
│    │        │          │之方式施用│並扣得第一級毒品海洛│包（驗前淨重零點零│            │
│    │        │          │第一級毒品│因1 包（驗前淨重0.03│公克、驗後淨重│            │
│    │        │          │海洛因1 次│3 公克、驗後淨重0.02│零點零貳肆公克）沒│            │
│    │        │          │          │4 公克），經其同意採│收銷燬之。        │            │
│    │        │          │          │尿送驗，檢驗結果呈可│                  │            │
│    │        │          │          │待因、嗎啡及甲基安非│                  │            │
│    │        │          │          │他命陽性反應。      │                  │            │
├──┼────┼─────┼─────┼──────────┼─────────┼──────┤
│ 2  │98年8 月│同上      │以將第二級│查獲時地同上，並扣得│甲○○犯施用第二級│同上        │
│    │1 日12時│          │毒品甲基安│第二級毒品甲基安非他│毒品罪，累犯，處有│            │
│    │        │          │非他命置於│命1 包（驗前淨重0.76│期徒刑陸月。扣案之│            │
│    │        │          │玻璃球內燒│2 公克、驗後淨重0.75│第二級毒品甲基安非│            │
│    │        │          │烤後吸食其│7 公克）。          │他命壹包（驗前淨重│            │
│    │        │          │煙霧之方式│                    │零點柒陸貳公克、驗│            │
│    │        │          │施用第二級│                    │後淨重零點柒伍柒公│            │
│    │        │          │毒品甲基安│                    │克）沒收銷燬之。  │            │
│    │        │          │非他命1 次│                    │                  │            │
├──┼────┼─────┼─────┼──────────┼─────────┼──────┤
│ 3  │98年8 月│同上      │以將第一級│於98年8 月19日14時45│甲○○犯施用第一級│98年度審訴字│
│    │18日中午│          │毒品海洛因│分許，在高雄縣大寮鄉│毒品罪，累犯，處有│第4055號（98│
│    │某時    │          │摻水置入針│中興村義發路4 號旁，│期徒刑拾月。      │年度毒偵字第│
│    │        │          │筒注射身體│因形跡可疑，為警盤查│                  │5591號）    │
│    │        │          │之方式施用│，經警方採集尿液送驗│                  │            │
│    │        │          │第一級毒品│，檢驗結果呈可待因、│                  │            │
│    │        │          │海洛因1 次│嗎啡及甲基安非他命陽│                  │            │
│    │        │          │          │性反應。            │                  │            │
├──┼────┼─────┼─────┼──────────┼─────────┼──────┤
│ 4  │98年8 月│高雄縣大寮│以將第二級│查獲時地同上，並扣得│甲○○犯施用第二級│同上        │
│    │19日12時│鄉中興村某│毒品甲基安│第二級毒品甲基安非他│毒品罪，累犯，處有│            │
│    │        │處之空屋內│非他命置於│命2 包（驗前淨重合計│期徒刑陸月。扣案之│            │
│    │        │          │玻璃容器內│為76.4毫克、驗後淨重│第二級毒品甲基安非│            │
│    │        │          │燒烤後吸食│合計為66.4毫克）。  │他命貳包（驗前淨重│            │
│    │        │          │其煙霧之方│                    │為柒拾陸點肆毫克、│            │
│    │        │          │式施用第二│                    │驗後淨重為陸拾陸點│            │
│    │        │          │級毒品甲基│                    │肆毫克）沒收銷燬之│            │
│    │        │          │安非他命1 │                    │。                │            │
│    │        │          │次        │                    │                  │            │
└──┴────┴─────┴─────┴──────────┴─────────┴──────┘

司法院資訊處製作；財團法人民間司法改革基金會備份。
